臺灣高等法院刑事判決
111年度上訴字第1031號
上  訴  人  臺灣新竹地方檢察署檢察官翁旭輝
被      告  蕭安良



上列上訴人因被告違反槍砲彈藥刀械管制條例案件，不服臺灣新
竹地方法院110年度訴字第635號，中華民國111年1月12日第一審
判決（起訴案號：臺灣新竹地方檢察署110年度偵字第8286號）
，提起上訴，本院判決如下：
    主  文
上訴駁回。
    理  由
一、原判決意旨略以：檢察官以被告蕭安良（下稱被告）涉嫌於
    民國109年8月某日，在桃園市楊梅區楊湖路附近廢棄工廠，
    以新臺幣（下同）12萬元，向綽號「陳哥」之人（下稱「陳
    哥」）購買非制式手槍1把（含彈匣1個，槍枝管制編號：00
    00000000號）及子彈16顆而持有之（下稱本案槍彈），嗣警
    方於110年7月12日中午12時2分許，因他案在苗栗縣○○市○○
    路000號拘獲被告，當場扣得本案槍彈，因認被告涉犯槍砲
    彈藥刀械管制條例第7條第4項未經許可持有具殺傷力之非制
    式手槍及同條例第12條第4項未經許可持有子彈等罪嫌，而
    向原審法院提起公訴。惟按，案件由犯罪地或被告之住所、
    居所或所在地之法院管轄，刑事訴訟法第5條第1項定有明文
    。本件檢察官起訴繫屬原審法院之日為110年10月1日，而被
    告於起訴時，其戶籍地在苗栗縣，且無被告在原審法院管轄
    之新竹縣、市設有居所之事證，又依被告之在監在押全國紀
    錄表所示，被告亦無關押在原審法院轄區內之情形，足徵被
    告於起訴時，其住所、居所及所在地均非屬原審法院管轄區
    域甚明；另依起訴書所載之犯罪事實，被告係在桃園市、苗
    栗縣為持有槍彈之行為，因此本件被告之犯罪地應係在桃園
    市、苗栗縣。綜上，本件犯罪地以及被告之住所、居所及所
    在地，均非在原審法院管轄區域內，自難認原審法院有管轄
    權，爰不經言詞辯論，逕為諭知管轄錯誤之判決，並同時諭
    知移送於有管轄權之臺灣苗栗地方法院等語。
二、檢察官上訴意旨略以：被告係於109年8月某日，在桃園市楊
    梅區楊湖路附近廢棄工廠，以12萬元向「陳哥」購買本案槍
    彈而持有，雖被告於購入當時或起訴時之住、居所均在苗栗
    縣，然其持有前揭槍枝、子彈之犯行，為行為之繼續而非狀
    態之繼續，因此被告於桃園市楊梅區購入本案槍彈並加以持
    有後，其持有槍枝、子彈罪雖告成立，但其罪完結，須繼續
    至持有槍枝、子彈行為終了之時為止，是被告於購入本案槍
    彈後，至遭警查獲前之不詳時間，已將本案槍彈由桃園市楊
    梅區楊湖路附近廢棄工廠，攜回苗栗縣之住、居所，其行經
    路徑無論係選擇走國道高速公路、省道或西濱快速道路，甚
    至是搭乘臺鐵、高鐵或客運等大眾交通工具，必然要經過原
    審法院所管轄之新竹縣、市，當被告經過新竹縣、市時，難
    謂其無持有槍枝、子彈之行為。被告所為性質上既屬繼續犯
    而非狀態犯，其持有槍枝、子彈並持續移動之各行為地（包
    含桃園市、新竹縣、市及苗栗縣），均屬刑事訴訟法第5條
    第1項土地管轄所規定之「犯罪地」甚明。被告既途經原審
    法院所管轄之新竹縣、市，將本案槍彈攜回苗栗縣而遭警方
    查獲，則原審法院就「犯罪地」包含新竹縣、市在內之本案
    具有管轄權，原審卻諭知管轄錯誤之判決，於法未合，請將
    原判決撤銷，發回原審更為審判等語。
三、本院之判斷：　　
　㈠按無管轄權之案件，應諭知管轄錯誤之判決，並同時諭知移
    送於管轄法院，並得不經言詞辯論為之，刑事訴訟法第304
    條、第307條分別定有明文。又刑事訴訟法第367條之判決及
    對於原審諭知管轄錯誤、免訴或不受理之判決上訴時，第二
    審法院認其為無理由而駁回上訴，或認為有理由而發回該案
    件之判決，得不經言詞辯論為之，同法第372條亦有明定。
  ㈡案件由犯罪地或被告之住所、居所或所在地之法院管轄，刑
    事訴訟法第5 條定有明文，乃以土地區域定案件管轄之標準
    ，本條規定旨趣在於犯罪地與犯罪直接相關，易於調查證據
    ，有助審判之進行，而被告之住所、居所或所在地則便利被
    告出庭，均適於作為管轄之原因，並可客觀合理分配法院管
    轄之事務（最高法院102年度台上字第298號、108年度台上
    字第18號刑事裁判要旨參照）。申言之，以土地區域做為定
    案件管轄之標準，係以「便利法院」為原則，目的在便於法
    院之調查證據，或便於被告之出庭應訴。而土地管轄中以犯
    罪地做為定管轄權之聯繫因素，乃在於其為犯罪之行為地或
    結果地，因屬犯罪現場或查獲現場，犯罪嫌疑人易於在該等
    場所留下犯罪跡證，通常並為檢警取得證據之處所，則由該
    等土地區域之法院來管轄裁判，自較便於法院之就近調查證
    據（例如至現場勘驗），而有助於審判之進行。是本此土地
    管轄之便利法院原則，對於如係僅因被告之通行關係而偶然
    經過之土地區域，且該區域又非屬被告之住所、居所或所在
    地，顯無助於該區域法院之調查證據或被告之應訴，即屬不
    便利之法院，自不能認為有管轄權。
　㈢查，本件依起訴書所載犯罪事實，可知被告係涉嫌於109年8
    月間，在桃園市楊梅區楊湖路附近廢棄工廠，向「陳哥」購
    入本案槍彈而持有之，桃園市即屬被告之犯罪地甚明。又警
    方係於110年7月12日，在苗栗縣○○市○○路000號拘提被告時
    ，經附帶搜索而查獲本案槍彈乙情，有檢察官拘票、警方之
    搜索扣押筆錄及刑案現場照片在卷可參（見偵卷第6、27頁
    背面至32頁），則苗栗縣即為被告持有本案槍彈之行為終了
    地，亦屬犯罪地。再者，被告之住所及居所分別為「苗栗縣
    ○○鄉○村○○○0號」、「苗栗縣○○市○○路00號」，已據被告於
    警詢、偵訊時供述明確（見偵卷第9、83頁），並有卷附被
    告之個人戶籍資料可佐（見原審卷第11頁），是苗栗縣係屬
    被告之住、居所地。另本件檢察官於110年10月1日提起公訴
    而繫屬原審法院時（見原審卷第5頁），被告早已在110年9
    月1日經釋放而離開法務部○○○○○○○○，此有被告之矯正簡表
    在卷可憑（見本院卷第43頁），可知於本件起訴時，原審法
    院管轄區域之新竹縣、新竹市，已非屬被告之所在地。據上
    可知，依刑事訴訟法第5條規定，臺灣桃園地方法院（犯罪
    地）及臺灣苗栗地方法院（犯罪地及被告住、居所地），對
    於本件均有管轄權，原審法院則無管轄權。
　㈣至於檢察官上訴意旨雖以前詞主張原審為犯罪地法院應有管
    轄權乙節，依被告於偵查中供稱：我於109年7、8月時，在
    桃園市楊梅區楊湖路附近廢棄工廠跟「陳哥」購買本案槍彈
    ，買回來後我就放在銀樓（指被告位於苗栗縣之銀樓）頂樓
    的水塔內等語（見偵卷第86頁），固可認被告於購入本案槍
    彈後，將之攜回苗栗縣時，沿途可能有經過新竹縣或新竹市
    ，惟縱使持有槍彈之行為，係屬行為之繼續，但被告此一路
    過新竹縣或新竹市之舉動，僅係因通行關係而偶然經過，與
    原審法院並無緊密之聯繫因素存在，無論對原審法院及被告
    而言，均屬不便利之法院，自不應認原審對於本件有管轄權
    ，始符刑事訴訟法第5條所定土地管轄之規範旨趣。
四、綜上所述，原審以管轄錯誤，乃依刑事訴訟法第304條、第3
    07條等規定，不經言詞辯論，諭知將本件訴訟移送有管轄權
    之臺灣苗栗地方法院，經核並無違誤。檢察官仍執前詞上訴
    ，為無理由，爰不經言詞辯論，逕予駁回其上訴。
五、據上論斷，應依刑事訴訟法第368條、第372條，判決如主文
    。
中　　華　　民　　國　　111 　年　　3 　　月　　31　　日
                  刑事第二十二庭審判長法　官  王美玲
                                      法　官  葉韋廷
                                      法　官  陳銘壎　　
以上正本證明與原本無異。
如不服本判決，應於收受送達後20日內向本院提出上訴書狀，其
未敘述上訴之理由者並得於提起上訴後20日內向本院補提理由書
（均須按他造當事人之人數附繕本）「切勿逕送上級法院」。
                                      書記官  吳思葦
中　　華　　民　　國　　111 　年　　3 　　月　　31　　日